臺灣高等法院刑事判決　　　　　　　　92年度上易字第3035號
　　上　訴　人　臺灣板橋地方法院檢察署檢察官
　　被　　　告　甲○○
　　被　　　告　丙○○
　　選任辯護人　謝新平律師
　　　　　　　　任鳴鉅律師
上列上訴人因被告詐欺案件，不服臺灣板橋地方法院92年度易字
第70號，中華民國92年7月28日第一審判決（起訴案號：臺灣板
橋地方法院檢察署89年度偵字第19403號案號），提起上訴，本
院判決如下：
    主  文
原判決關於甲○○無罪部分撤銷。
甲○○意圖為自己不法之所有，以詐術使人將本人之物交付，累
犯，處有期徒刑壹年。
其餘上訴駁回。
    事  實
一、甲○○前因賭博案經臺灣板橋地方法院於民國88年1月11日
    以87年度板簡字第1204號判決判處有期徒刑5月確定，甫於
    88 年6月29日易科罰金執行完畢，詎不知悔改，於89年4月
    間，竟基於意圖為自已不法所有之犯意，明知其經濟上已陷
    於困難而無償債能力，仍向乙○○○佯稱借款新臺幣（下同
    ）170萬元，承諾願給付月息三分利予乙○○○，並轉介乙○○○以月息一分六之利息向丙○○借得170萬元再轉借予
    甲○○，使乙○○○賺取月息一分四之利息，甲○○為順利
    使乙○○○向丙○○借得170萬元，另基於使公務員登載不
    實事項於職務上所掌公文書及行使公務員登載不實文書之犯
    意，明知乙○○○所有之地號臺北縣板橋市○○○段第一崁
    小段第102－141地號土地及其上門牌號碼板橋市○○街2巷
    20 之3號建物（下稱前開房地）之所有權狀係由乙○○○之
    陳碧姿至呂銘豪代書事務所，由不知情之呂銘豪為代理人，
    填具土地登記聲請書，申請補發前開房地之所有權狀並於同
    年月26日向台北縣板橋地政事務所送件申請，使該地政事務
    所不知情之承辦人，將該土地所有權狀遺失之不實事項，登
    載於其職務上所掌管之公文書，並於89年5月30日核發新的
    前開房地所有權狀予乙○○○，足生損害於地政機關對國家
    地政業務管理之正確性。甲○○又於同年6月14日代理乙○○○申請印鑑證明，並於同日帶領乙○○○前往丙○○位於
    臺北縣板橋市○○街36巷13號住處向丙○○借款170萬元，
    甲○○將印鑑證明連同補發之前開房地所有權狀交予丙○○
    於同日向台北縣板橋地政事務所辦理抵押權設定登記，設定
    擔保金額為170萬元以擔保債務。於同年月16日在丙○○上
    開住處，由丙○○交付支票一紙（票號AC0000000號、發票
    人李鎮國、金額160萬元）及現金1萬8千4百元（利息一分六
    ，預扣3個月利息8萬1千6百元）予乙○○○，乙○○○隨即
    將該支票交予甲○○（借款170 萬元，預扣利息10萬元），
    並由甲○○提示兌現該紙支票，甲○○因此詐得160萬元，
    嗣因甲○○一直延欠不還，乙○○○始悉受騙。
二、案經被害人乙○○○訴請臺灣板橋地方法院檢察署檢察官偵
    查起訴。
    理  由
壹、撤銷改判部分（即被告甲○○部分）：
一、訊據被告甲○○固坦承有帶告訴人乙○○○申請補發權狀並
    自告訴人處取得上開160萬元支票並已兌領等情，雖堅詞否
    認有何詐欺或偽造文書等犯行，辯稱：伊與告訴人間確有借
    貸關係，伊當初向告訴人借貸170萬元，用以在板橋市○○
    街2巷2號投資開設卡拉ＯＫ店，後因生意不佳，遂將該店以
    35 萬元頂讓他人，伊向告訴人借錢利息以月息三分計算，
    嗣告訴人女兒發現告訴人以前開房地設定抵押給丙○○後借
    錢予伊，遂要求伊將錢全數還清，伊因經營卡拉ＯＫ店生意
    不佳，故未能還錢予告訴人，伊並未詐騙告訴人；權狀部分
    則是告訴人說權狀在她女兒處，她女兒沒有給她生活費，她
    要辦遺失，重新申請，賺些利息生活，所以伊方帶告訴人去
    辦遺失等語。
二、經查：
（一）偽造文書部分：
  １、被告甲○○明知告訴人所有之地號臺北縣板橋市○○○段
      第一崁小段第102－141地號土地及其上門牌號碼板橋市○○街2巷20之3號建物之所有權狀係由告訴人之女林美鈴收
      存代為保管，並未遺失，卻於89年4月25日帶告訴人至呂
      銘豪代書事務所，由呂銘豪為代理人，填具土地登記申請
      書，於同年月26日向台北縣板橋地政事務所申請補發前開
      房地之所有權狀，使該地政事務所不知情承辦人員於89年
      5 月30日核發新的前開房地所有權狀，被告甲○○又於同
      年6月14日代理告訴人申請印鑑證明，並於同日帶領告訴
      人前往被告丙○○住處向被告丙○○借款170萬元，被告
      甲○○將印鑑證明連同前開補發之房地所有權狀交予丙○○於同日辦理抵押權設定登記等情，業據被告甲○○於本
      院審理時坦承不諱（見本院94年3月16日審判程序筆錄）
      ，核與告訴人所述相符，並有土地登記申請書、登記收件
      簿、印鑑登記證明申請書、委任書、抵押權設定契約書等
      附卷可稽。
  ２、雖被告甲○○辯稱係告訴人要求其去辦理重新申請權狀云
      云，惟告訴人所有之前開房地之所有權狀既未遺失，被告
      甲○○明知其情卻囑不知情之呂銘豪填具聲請書向主管地
      政事務所申請補發所有權狀，使地政事務所不知情之公務
      員，將該土地所有權狀遺失之不實事項，登載於其職務上
      所掌管之公文書，並核發新的前開房地所有權狀，足生損
      害於該地政事務所就地政業務管理併補發所有權狀之正確
      性。縱被告所辯屬實，仍無解於偽造文書罪責之成立。是
      被告使公務員登載不實及行使登載不實文書之犯行，應堪
      認定。
（二）詐欺部分：
  １、告訴人乙○○○雖指述被告甲○○、丙○○係利用告訴人
      年邁、文盲、雙眼幾近全盲、意識能力較一般人低之狀況
      ，施用詐術方將前開房地設定抵押予被告丙○○，其並未
      借款170萬元給被告甲○○，惟查本件告訴人與被告甲○○間、被告丙○○與告訴人間，確各有170萬元之借貸關
      係，由告訴人持前開房地先向被告丙○○借貸，嗣取得款
      項後，告訴人轉而借款予被告甲○○，以賺取利息差價等
      情，業據證人陳韻方、陳錫山、黃全旺、詹顯龍於原審證
      述屬實（詳後述上訴駁回部分），並有抵押權設定契約書
      、土地登記書、支票影本（票號AC0000000號、發票人李
      鎮國、金額160萬元）、被告甲○○向告訴人借貸170萬元
      之借據等證物在卷可稽，被告甲○○辯稱其與告訴人間有
      170萬元借貸關係，尚非虛妄。
  ２、被告甲○○與告訴人間雖有170萬元之借貸關係，告訴人
      並將由被告丙○○交付之支票（票號AC0000000號、發票
      人李鎮國、金額160萬元）轉交予被告甲○○（借款170萬
      元，預扣利息10萬元），並由被告甲○○提示兌現該紙支
      票，惟查被告甲○○於91年1月24日偵查時陳稱：2年前，
      房子給他們（即李鎮國、丙○○）設定，借了80萬元等語
      。被告丙○○亦於同日偵查庭中陳稱：當時甲○○有（設
      定）抵押向我們借錢，後來還不出錢，就把房子賣給我們
      ，買賣契約書有帶來，買賣時間是89年5月先設定，過3個
      月付不出利息，甲○○就說房子賣我們好不好，所以3樓
      270 萬元成交，4樓是330萬元，是向他媽王張玉霞買的，
      ... 三樓是以甲○○80萬元欠款當訂金抵銷，他的房貸是
      中國信託板橋分行，清償135萬元，後來我開李鎮國華南
      銀行30萬元支票，89年8月24日又開一張票號0000000，20
      萬元之支票給甲○○，加8萬元現金，4樓甲○○向我借二
      胎100萬元，是以她媽的名義借的，但有甲○○之簽名，
      他們家誰用這筆錢我不知道，然後這330萬元就以這100萬
      元當訂金，我再幫他還大眾銀行中和中山路分行之房貸本
      金、利息170萬元，90年1月19日開一張華南銀行0000000
      號李鎮國10萬元支票，其他就一些利息、費用等語（見偵
      查卷第143頁）。揆諸被告甲○○既因未能償還前向被告
      丙○○借貸之80萬元與100萬元借款，而須出售板橋市○○街2之2、2之3號房屋予被告丙○○，則被告甲○○顯已
      無清償債務之能力，至為明確，乃被告甲○○仍向告訴人
      佯稱借款170萬元，承諾願給付月息三分之高利予告訴人
      ，使告訴人賺取月息一分四之利息，致告訴人交付被告甲○○前開面額160萬元之支票，顯係出於詐術使人陷於錯
      誤而將財物交付，可見被告甲○○於受領告訴人所交付前
      開面額160萬元支票時即無返款之意願，其顯有不法所有
      之意圖，被告甲○○辯稱嗣後因經營卡拉ＯＫ店生意不佳
      ，故未能還錢予告訴人云云，顯係推諉卸責之詞，不足採
      信，其自始蓄意詐欺之犯行堪予認定。
三、核被告所為，係犯刑法第214條之使公務員登載不實罪、第2
    16條行使登載不實之文書罪及第339條第1項之詐欺取財罪。
    被告利用不知情之呂銘豪申請補發權狀之行為，係間接正犯
    。被告使公務員登載不實據以補發前開房地所有權狀後復持
    以行使，其使公務員登載不實之低度行為為行使之高度行為
    所吸收，不另論罪。被告所犯行使公務員登載不實文書罪之
    犯行部分與乙○○○二人間有犯意之聯絡及行為之分擔，為
    共同正犯。被告所犯行使使公務員登載不實文書罪與詐欺取
    財罪二罪間，有方法、結果之牽連關係，應從較重之詐欺取
    財罪處斷。被告前因賭博案經臺灣板橋地方法院於88年1月
    11 日以87年度板簡字第1204號判決判處有期徒刑5月確定，
    於88年6月29日易科罰金執行完畢，此有本院被告全國前案
    紀錄表一件在卷可按，其於前案執行完畢5年內，再犯本件
    有期徒刑之罪，為累犯，應依法加重其刑。檢察官起訴認被
    告係犯詐欺得利罪，其起訴法條尚有未洽，爰依法變更起訴
    法條。又檢察官雖僅就被告詐欺犯行提起公訴，惟被告使公
    務員登載不實及行使登載不實文書之犯行，與詐欺犯行有牽
    連犯之裁判上一罪關係，為起訴效力所及，本院自得併予審
    判，附此敘明。
四、原審未予詳查，誤信被告甲○○辯飾之詞，以不能證明被告
    犯罪，而為無罪之諭知，尚有未合。檢察官上訴意旨，指摘
    原判決此部份不當，為有理由，自應由本院將原判決關於被
    告甲○○無罪部分撤銷改判。爰審酌被告犯罪之動機、目的
    、手段、所生之危害，及犯罪後之態度等一切情狀，判處如
    主文第二項所示之刑，以示懲儆。
貳、上訴駁回部分（即被告丙○○部分）：
一、公訴意旨略以：被告甲○○於89年4月間，因籌措生意資金
    欲向被告丙○○借款170萬元，被告丙○○要求被告甲○○
    提出不動產設定抵押權以供擔保債權，而告訴人乙○○○又
    積欠被告甲○○11萬4千元，被告甲○○竟與丙○○二人，
    基於意圖為自已不法所有之犯意聯絡，於89年6月14日某時
    ，由被告甲○○帶同告訴人乙○○○前往被告丙○○位於臺
    北縣板橋市○○街36巷13號住處，利用告訴人乙○○○年邁
    、文盲、雙眼幾近全盲、意識能力較一般人低之狀況，先由
    被告甲○○向告訴人乙○○○詐稱：因乙○○○積欠甲○○
    債務，需以其所有地號臺北縣板橋市○○○段第一崁小段第
    102－141地號土地及其上門牌號碼板橋市○○街2巷20之3號
    建物（下稱前開房地）設定抵押權予甲○○，以供擔保債務
    云云，致告訴人乙○○○陷於錯誤，告訴人乙○○○因雙眼
    幾近全盲而未察，即於上開房地之抵押權設定契約及本票（
    票號235919號、金額170萬元）上簽名，設定擔保金額為170
    元之扺押權契約予被告丙○○，再於同年月16日在被告丙○○上開住處，由被告丙○○交付支票一紙（票號AC0000000
    號、發票人李鎮國、金額160萬元）予被告甲○○，並由被
    告甲○○提示兌現該紙支票，使告訴人乙○○○受有抵押權
    ，因認被告丙○○犯有刑法第339條第2項之詐欺得利罪嫌云
    云。
二、按犯罪事實應依證據認定之，無證據不得認定犯罪事實；又
    不能證明被告犯罪者，應諭知無罪之判決，刑事訴訟法第15
    4條、第301第1項前段分別定有明文。次按所謂證據，係指
    直接間接足以證明犯罪行為之一切證人、證物而言；且事實
    之認定，應憑證據，如未能發現相當證據，或證據不足以證
    明，自不能以推測或擬制之方法，以為裁判基礎，最高法院
    30年上字第128號、40年台上字第86號判例均可資參考。復
    按認定不利於被告之事實，須依積極證據，苟積極證據不足
    為不利於被告事實之認定時，即應為有利於被告之認定，更
    不必有何有利之證據，最高法院30年上字第816號判例意旨
    可資參照。再告訴人之告訴，係以使被告受刑事訴追為目的
    ，是其陳述是否與事實相符，仍應調查其他證據以資審認，
    最高法院52年台上字第1300號判例意旨亦可參照。另刑法第
    339條詐欺罪之成立，以意圖為自己或第三人不法所有，以
    詐術使人將本人或第三人之物交付，或以此方法得其財產上
    之不法利益或使第三人得之為其要件，是故必須被詐欺人因
    其施用詐術而陷於錯誤，若其所用方法，不能認為詐術，亦
    不致使人陷於錯誤，即不構成該罪，最高法院46年台上字第
    260號判例亦足參考。
三、檢察官認被告丙○○涉犯前述詐欺犯行，無非係以告訴人乙○○○及告訴代理人林美鈴之指訴、抵押權設定契約書一份
    、告訴人簽立之本票一紙、發票人為李鎮國之支票一紙、借
    款人為甲○○之借據一紙及告訴人乙○○○之診斷證明書二
    紙等為其主要論據。訊據被告丙○○堅詞否認有何詐欺犯行
    ，辯稱：當初係告訴人主動向伊借錢，並持前開房地設定抵
    押，原先告訴人係要借150萬元，後再追加20萬元，共借170
    萬元，利息以月息一分六厘計算，借錢當時有黃全旺代書在
    場，負責辦理前開房地抵押設定事宜，黃代書並曾將借貸契
    約內容朗讀予告訴人聽，後伊係將伊夫李鎮國所簽發之160
    萬元支票一紙及扣除預付3個月利息後之1萬8千4百元現金，
    交給黃代書轉交予告訴人，伊並非借錢予甲○○，實係借
    錢予告訴人，伊並未詐得任何不法利益等語。
四、經查：
（一）本件告訴人乙○○○於偵查中先稱：「我只欠他（即被告
      甲○○）11萬4千元，我是只答應給他抵押11萬4千元」等
      語（見偵查卷第31頁），嗣於偵查中復改稱：「（問：有
      否同意將妳房子抵押借錢？）都是王先生（即被告甲○○
      ）負責處理，我不知他做什麼，他沒說要抵押借錢」、「
      我只欠王（即被告甲○○）11萬（應係11萬4千元之略）
      ，不知他幫我拿去抵押」等語（見偵查卷第142頁、第214
      頁背面），後於原審審理時又改稱：「‧‧‧當時甲○○
      告訴我因為我欠他十幾萬元，所以說要用印章來設定房屋
      抵押‧‧」等情（見原審卷第94頁），觀諸告訴人對於被
      告甲○○是否曾要求告訴人以前開房地設定抵押乙節，前
      後指訴情節已有不一；又告訴人於偵查中亦自承曾收到被
      告甲○○所交付之借款170萬元借據，惟復稱被告甲○○
      並未向其借錢云云（見偵查卷第214頁背面），倘被告甲○○並未向告訴人借款，何以被告甲○○會開立已收訖17
      0萬元之借據？又何以告訴人會加以收受該紙借據？是告
      訴人此部分指述已顯有矛盾；再告訴人於偵查中及原審審
      理時均一再指稱89年6月14日在被告丙○○住處，其雖在
      本票及抵押借款合約書上簽名，惟並不知該抵押借款合約
      書上文義內容為何，且係代書執其之手所簽云云，然此情
      業據證人即承辦本件前開房地抵押貸款手續之代書黃全旺
      到庭所否認（見原審卷第160頁），且告訴人此部分所述
      亦有違常情。是本件告訴人指訴被告丙○○詐欺云云，究
      竟是否與事實相符，已非無疑。
（二）又證人陳韻方於原審審理時已到庭證稱：「我與被告丙○○是鄰居，我從89年5、6月間因在丙○○家中泡茶才認識
      告訴人，當時告訴人常去丙○○家中喝茶，告訴人當時的
      身體狀況還好，並沒有拿手杖，有時會拿雨傘，有時我會
      與告訴人聊天，告訴人可以看清楚東西，但我不知道告訴
      人是否識字，我不知道告訴人的經濟狀況，我知道她有房
      子，泡茶的時候，我當時曾聽告訴人說她要向丙○○借錢
      ，丙○○跟她說如果要借錢就要拿房子出來抵押，我當時
      並沒有問告訴人為何要借錢‧‧‧」、「我聽她（即告訴
      人）說要借1百多萬元‧‧」等語（見原審卷第155頁至第
      157頁），另證人陳錫山亦於原審審理時到庭證稱：「告
      訴人及丙○○都是我的鄰居，我與告訴人至少認識10年以
      上，我認識被告丙○○約4、5年，告訴人這10年來的身體
      狀況很好，她都是獨來獨往，我不知道她的小孩是否與她
      同住，2、3年前告訴人走路並沒有拿手杖，應該是拿雨傘
      ，最近我都沒有看到告訴人，所以不知道她最近是否有拿
      手杖，89年我在告訴人家中泡茶遇到告訴人時，她已經沒
      有玩電玩了，88年以前我曾在甲○○樓下的電玩店遇到告
      訴人在玩電玩，告訴人都是1人在玩電玩，電玩店是在告
      訴人家隔壁，我曾在丙○○家中泡茶時聽到告訴人說要向
      丙○○借錢，我聽到告訴人說要借1百多萬元，告訴人說
      要拿她住的那棟房屋來抵押借款，我曾看到告訴人在丙○○家中寫借款資料，黃代書來時，我就離開了，我問告訴
      人借錢的用途，她叫我不用問，她說那是她自己的事情，
      89年時，告訴人的身體的狀況比現在好很多，眼睛看東西
      還好，她可以自由來去，我不知道她是否識字，我已經很
      久沒有看到告訴人了‧‧‧」等情（見原審卷第157頁、
      第158頁），觀諸證人陳韻方、陳錫山與告訴人均係舊識
      友人，毫無恩怨糾葛，是其證詞應堪採信，惟依證人陳韻
      方、陳錫山前開證詞，告訴人於本案事發即89年6月間，
      其身體狀況堪稱尚佳，視力亦屬尚可，猶可獨立生活，外
      出行動，並與人泡茶聊天，其意識能力應尚未較一般之人
      薄弱，是告訴人指稱其斯時因年邁、雙眼幾近全盲、意識
      能力較一般人為低而未察受騙等情，與事實不符，
（三）再者，承辦本件前開房地抵押貸款手續之代書即證人黃全
      旺亦於原審到庭具結證稱：「我是從事代書業，89年6月
      14日的抵押權設定契約書是我所承辦的，契約書上的姓名
      是我親手寫的，89年6月13日下午丙○○拿告訴人房地的
      權狀影本請我查明是否已設定抵押，因為已經過了下班時
      間，所以是到6月14日才去查詢，我查過之後就打電話給
      丙○○要向她說明該房屋上並未設定抵押，但是電話是她
      先生接的，我有告訴她先生這情形，當天上午11點多，我
      就帶抵押權設定的文件到丙○○家中辦理抵押權設定，我
      到丙○○家中時，她家中約4、5個人，起先是丙○○夫妻
      及告訴人坐下來談事情，甲○○是後來才到現場，我當時
      並不知道甲○○要做保證人，我當時也不認識告訴人，我
      只認識丙○○，我先問丙○○說要借款給何人、利息、金
      額，她告訴我說要借款給告訴人，金額是150萬元，利息
      一分六，當時設定抵押權所需之權狀正本及印鑑證明是告
      訴人親手交給我的，告訴人拿出
      身分之後，我有問告訴人說借款的用途，告訴人叫我不要
      問那麼多，我在寫契約書時，告訴人就從外面跑進來問我
      說是否可以多增加20萬元，我要她去問丙○○，她去問丙○○之後，在丙○○同意下，我又重新寫了第2份抵押權
      名字我幫他們寫的，借款合約書上的簽名是告訴人自己簽
      名的，抵押權設定契約書上甲○○連帶保證人部分是因為
      丙○○的要求，所以才加上甲○○為連帶保證人的部分，
      告訴人當時可以自己寫字，當時她的手會抖所以寫字很慢
      ，但沒有人抓著她的手書寫，我本來要求本票上的金額、
      簽名均須由告訴人書寫，但是因為告訴人字太大也寫得不
      整齊，所以告訴人就說要請甲○○來寫，本票上面告訴人
      的簽名部分是告訴人自己簽名的，但是告訴人簽的很慢，
      除了告訴人的簽名外，其餘都是甲○○書寫的，雙方簽好
      契約後，丙○○說要等到設定好之後才付錢，所以6月16
      日設定好之後，我到地政事務所拿到權利證明文件之後，
      約11點到12點間，我就趕到被告丙○○家中，我到現場時
      ，丙○○夫妻、告訴人在現場，甲○○不在現場，當時丙○○開立華南商銀華江分行的160萬元支票，她說另外10
      萬元是現金要先扣利息，於是我就請告訴人簽收支票及印
      章，當時告訴人有將該支票收下來，預扣3個月利息後所
      剩餘的1萬8千4百元現金是丙○○直接交給告訴人，之後
      告訴人有拿8千4百元的代書費用給我，所以告訴人收下的
      現金是1萬元，當時告訴人對於預扣利息及借款情形都很
      清楚，後來我就離開了，到我離開之前，我都沒有看到甲○○」、「6月10日我拿支票給告訴人簽收時，有唸借款
      合約書上簽收文義的內容給告訴人聽，當時告訴人有瞭解
      該內容之意義，並說明另10萬元是丙○○要跟她算，她說
      她知道，而且她聽完後也沒有說什麼」等語（見原審卷第
      160頁至第162頁），觀諸證人黃全旺與告訴人素不相識，
      並無宿怨，亦無仇隙，衡情應無甘冒自身觸犯偽證罪之風
      險而偏頗被告二人以為不利於告訴人證詞之理，是其證詞
      亦應堪採信。而觀諸其證詞，堪認告訴人於89年6月14日
      在被告丙○○家中簽署抵押借款合約書並開立本票時，應
      係出於自願而為，並已充分瞭解持前開房地設定抵押之效
      果，且告訴人嗣於89年6月16日亦確於被告丙○○家中收
      受被告丙○○所交付以其夫李鎮國為發票人之面額160萬
      元支票及預扣三個月利息後之現金1萬8千4百元之借款，
      此情核與被告甲○○所辯情節完全相符，堪信被告甲○○
      前開所辯尚非子虛。
（四）復查本件告訴人於92年1月9日上午10時15分許，曾偕同其
      子與被告丙○○及其夫李鎮國等人共同至臺北縣議員周勝
      考服務處，由該服務處秘書詹顯龍出面調解本件糾紛等情
      ，業據證人詹顯龍於原審審理時到庭證述在卷，並有當天
      商談內容之錄音帶一卷及其譯文附卷可稽，觀諸告訴人當
      天於前開議員服務處調解時，確曾向證人詹顯龍自陳「甲○○說150萬元不夠，所以又加20萬元」（見原審卷第185
      頁）、「係因被告甲○○未給付利息，所以才生氣」（見
      原審卷第222頁）等情，堪認本件告訴人持前開房地先向
      被告丙○○借貸，嗣取得款項後，告訴人轉而借款予被告
      甲○○，以賺取利息差價，復參諸證人陳韻方、陳錫山、
      黃全旺三人前開證詞，益徵被告前開所辯：告訴人係先持
      前開房地向被告丙○○借錢並設定抵押後，再將借得款項
      轉借予被告甲○○等情為真。
（五）準此，本件被告丙○○既係借款170萬元予告訴人（含160
      萬元支票一紙及預扣3個月利息後之現金1萬8千4百元），
      利息以月息一分六厘計算，則被告丙○○委請代書辦理告
      訴人所提供前開房地之抵押權設定手續並進而登記為前開
      房地之抵押權人，核屬一般民間資金借貸往來之正常交易
      方法，尚難認被告丙○○有何施用詐術使告訴人陷於錯誤
      之不法情事，且被告丙○○借款予他人因而取得抵押權設
      定之擔保，衡屬事理之常，被告丙○○並未因此而得有任
      何財產上之不法利益。
（六）至被告甲○○雖於89年6月17日兌領該160萬元支票後，於
      同年月20日以支票轉帳方式支出25萬元至被告丙○○之華
      南銀行華江分行帳戶內，惟被告甲○○與被告丙○○及其
      夫李鎮國間確實另有多筆借貸關係（見偵查卷第143頁、
      第144頁），則被告丙○○辯稱該筆25萬元係被告甲○○
      返還其夫李鎮國另筆借款之金額，尚非無據。故被告甲○○雖有詐欺取財之犯行，惟此僅係被告甲○○個人經濟上
      陷於困難而無償債能力，仍向告訴人佯稱借款170萬元，
      承諾願給付月息三分利予告訴人，並轉介告訴人以月息一
      分六之利息向被告丙○○借得170萬元再轉借予被告甲○○，使告訴人賺取月息一分四之利息，核屬被告甲○○個
      人行為（詳前述撤銷改判部分），並無證據可資證明被告
      丙○○與被告甲○○有何犯意聯絡、行為分擔。
五、綜上所述，本件被告丙○○既無施用詐術使告訴人陷於錯誤
    方為財物交付或得財產上不法利益之情事，自難僅憑告訴人
    前後不一有瑕疵之指訴即認被告丙○○確涉有詐欺犯行，而
    遽入被告丙○○於罪。此外，復查無其他積極證據或具體事
    證足認被告丙○○確有告訴人所指之不法詐欺犯行，既不能
    證明被告丙○○犯罪，原審對被告丙○○為無罪之諭知，認
    事用法均無不合，檢察官上訴意旨認被告丙○○應成立犯罪
    ，指摘原判決不當，為無理由，應予駁回。
據上論斷，應依刑事訴訟法第368條、第369條第1項前段、第364
條、第299條第1項前段、第300條，刑法第339條第1項、第216條
、第214條、第55條、第28條、第47條，罰金罰鍰提高標準條例
第1條前段判決如主文。
本案經檢察官邱美育到庭執行職務。
中　　華　　民　　國　　94　　年　　3 　　月　　30　　日
                  刑事第十一庭審判長法  官陳祐輔
                                    法  官邱瑞祥
                                    法  官楊炳禎
以上正本證明與原本無異。
不得上訴。
                                    書記官廖素花
中　　華　　民　　國　　94　　年　　3 　　月　　31　　日
附錄：本案論罪科刑法條全文
刑法第二百一十四條
明知為不實之事項，而使公務員登載於職務上所掌之公文書，足
以生損害於公眾或他人者，處三年以下有期徒刑、拘役或五百元
以下罰金。
刑法第二百十六條：
行使第二百十條至第二百十五條之文書者，依偽造、變造文書或
登載不實事項或使登載不實事項之規定處斷。
刑法第三百三十九條
意圖為自己或第三人不法之所有，以詐術使人將本人或第三人之
物交付者，處五年以下有期徒刑、拘役或科或併科一千元以下罰
金。
以前項方法得財產上不法之利益或使第三人得之者，亦同。
前二項之未遂犯罰之。
